【裁判字號】    97,消債清,106
【裁判日期】    990531
【裁判案由】    清算事件
【裁判全文】
臺灣臺北地方法院民事裁定           97年度消債清字第106號
聲  請  人
即 債 務人  甲○○
代  理  人  劉宏邈律師
上列當事人因消費者債務清理事件聲請清算，本院裁定如下：
    主  文
債務人甲○○自中華民國九十九年五月三十一日下午四時起開始
清算程序。
命司法事務官進行本件清算程序。
    理  由
一、按債務人不能清償債務或有不能清償之虞者，得依本條例所
    定更生或清算程序，清理其債務；又債務人對於金融機構因
    消費借貸、自用住宅借款、信用卡或現金卡契約而負債務，
    在聲請更生或清算前，應提出債權人清冊，以書面向最大債
    權金融機構請求協商債務清償方案並表明共同協商之意旨。
    協商成立者，應以書面做成債務清償方案，由當事人簽名、
    蓋章或按指印；協商不成立時，應付與債務人證明書；按法
    院開始清算程序之裁定，應載明其年、月、日、時，並即時
    發生效力；再按法院裁定開始更生或清算程序後，得命司法
    事務官進行更生或清算程序，必要時得選任律師、會計師或
    其他適當之自然人或法人一人為監督人或管理人，消費者債
    務清理條例第3 條、第151 條第1 項、第4 項、第83條第1
    項、第16條第1 項分別定有明文。
二、本件聲請意旨略以：
  (一)聲請人因不能清償債務，前已提出債權人清冊，以書面向最
    大債權金融機構華南銀行股份有限公司（下稱華南銀行）請
    求共同協商債務清償方案，惟聲請人自86年10月經診斷罹巴
    金森氏症，至93年底、94年初後症狀越發明顯，雖經藥物控
    制，仍僅能從事簡單工作，又1 年後因發生走路不穩、跌倒
    ，已無人願僱用，僅能由社會局、勞工局轉介工作，然均非
    穩定，始致利息無法繳納、本金則並未清償，並領有身心障
    礙手冊、臺北市低收入戶卡，以致無法負擔任何還款條件，
    協商不成立。
  (二)聲請人之主要債務係房屋貸款因聲請人無法工作未能如期繳
    納，經債權銀行（即陽信商業銀行）強制執行拍賣房屋所餘
    之不足額款項，該筆款項並經債權銀行轉讓至資產管理公司
    （金陽信資產管理股份有限公司），以致未能列入前置協商
    程序。又聲請人設籍處之房屋為聲請人堂姐夫所有，前此係
    因聲請人之女就學問題，故連同其女一併設籍該址，惟因看
    診需要，故聲請人在馬偕醫院臺北院區附近租賃房屋，每月
    須支出新臺幣（下同）4,500 元至5,000 元，及扶養女兒沈
    薇婷8,000 元。至聲請人雖領有低收入戶、殘障津貼每月7,
    000 元及房租補助3,000 元，惟房租補助為期1 年；若當月
    有額外支出至生活困難時，因女兒近期已有固定工作，會向
    其或朋友週轉，以勉強維持生活。而96年間勞工保險加保於
    「聖輝有限公司」，純係友人善心希望聲請人勞工保險不中
    斷，實際聲請人並未領有該公司任何薪資，也已辦理退保。
    甚者，聲請人又於98年11月19日腦中風。
  (三)綜上，聲請人實有依消費者債務清理條例向法院聲請清算之
    必要，復未經法院裁定開始更生程序或許可和解或宣告破產
    ，爰請求裁定准予清算等語。
三、經查：聲請人主張之上開事實，業據其提出聲請人之債權人
    清冊、前置協商不成立通知書、97年12月4 日新光吳火獅紀
    念醫院乙種診斷證明書、中華民國身心障礙手冊、臺北市低
    收入戶卡、聲請人郵政存簿儲金簿、臺北銀行活期儲蓄存款
    存摺、淡水第一信用合作社活期儲蓄存款存摺、富邦銀行一
    本萬利帳戶、彰化銀行活期儲蓄存款存摺、臺灣銀行綜合存
    款存摺、及聲請人之女沈薇婷郵政存簿儲金簿、聲請人之勞
    工保險被保險人投保資料表、保險對象投保歷史列印、友聯
    產物保險股份有限公司保險證明書、新光吳火獅紀念醫院病
    歷、房屋租賃契約書、臺北市萬華區公所北市萬社字第0983
    3633900 號函、98年11月19日新光吳火獅紀念醫院乙種診斷
    證明書等附卷可稽。又聲請人97年度、98年度年收入分別為
    174,400 元、18,600元，名下僅有1989年份汽車乙輛，有聲
    請人稅務電子閘門財產所得調件明細表在卷足參。聲請人陳
    稱其每月支出房屋租金4,500 元至5,000 元及扶養女兒沈薇
    婷8,000 元，共需12,500元至13,000元，惟其女沈薇婷已成
    年（民國75年出生），有聲請人提出之戶籍謄本可按，其將
    之列為受扶養人，該部分支出非屬適當，不應採計，然聲請
    人並未計入膳食、交通、醫療等費用，顯有疏漏，本院應認
    以臺北市每人每月最低生活費14,558元計算其支出為宜。而
    按聲請人97年、98年所得計算其平均每月所得8,042 元，縱
    加計社會局低收入戶、殘障津貼7,000 元、房租津貼3,000
    元，再扣除臺北市每人每月最低生活費14,558元，僅餘3,48
    4 元，以此對比財團法人金融聯合徵信中心債務清理條例前
    置協商專用債權人清冊及金陽信資產管理股份有限公司陳報
    狀所示，聲請人所負華南銀行債務230,074 元、金陽信資產
    管理股份有限公司債務1,939,685 元，合計共2,169,759 元
    之債務，在不計利息之情形下，其清償完畢者至少約須51年
    ，審酌聲請人現年近56歲（民國43年出生），有戶籍謄本在
    卷足稽，距法定退休年齡65年，僅餘9 年，且聲請人患有巴
    金森氏症，又於98年11月19日腦中風，勞動能力減損，無法
    正常工作，實可預期，參照前揭說明，聲請人於上開未償債
    務自應已無清償之能力或已不能為清償，當甚明確。從而，
    聲請人聲請清算，即屬有據，應予准許，並依上開規定命司
    法事務官進行本件清算程式。
四、依消費者債務清理條例第11條第1 項、第83條第1 項、第16
    條第1 項，裁定如主文。
中    華    民    國    99    年    5     月    31    日
              民事第二十二庭  法      官  王幸華
上為正本係照原本作成
本件不得抗告
本裁定已於99年5 月31日下午4 時公告。
中    華    民    國    99    年    7     月    6    日
                              書  記  官  廖國瑋

司法院資訊處製作；財團法人民間司法改革基金會備份。
